【裁判字號】    99,審易,914
【裁判日期】    991217
【裁判案由】    竊盜等
【裁判全文】
臺灣桃園地方法院刑事判決             99年度審易字第914號
公  訴  人  臺灣桃園地方法院檢察署檢察官
被      告  黃安基
上列被告因竊盜等案件，經檢察官提起公訴（99年度偵字第2632
、8855、8409、9647號），本院判決如下：
    主  文
黃安基共同攜帶兇器竊盜，未遂，累犯，處有期徒刑陸月，扣案
之大型油壓剪壹支、斜口鉗壹支、圓口鉗壹支、手套壹雙及毛巾
壹條均沒收；又攜帶兇器、踰越牆垣竊盜，累犯，處有期徒刑捌
月，扣案之手套壹雙及垃圾袋壹包均沒收；應執行有期徒刑壹年
，扣案之大型油壓剪壹支、斜口鉗壹支、圓口鉗壹支、手套貳雙
、毛巾壹條及垃圾袋壹包均沒收。
    事  實
一、黃安基前於民國82、83年間因妨害自由、違反肅清煙毒條例
    等案件，經臺灣高等法院（下稱高院）以83年度上訴字第73
    48號判決、83年度上訴字第5962號判決分別判處有期徒刑1
    年、5 月、3 年，並經高院以85年度聲字第1115號裁定應執
    行有期徒刑4 年確定；復於83年間因違反藥事法案件，經高
    院以84年度上訴字第3565號判決判處有期徒刑3 月確定，並
    與前開應執行刑4 年接續執行，於85年5 月27日假釋出監，
    嗣假釋遭撤銷，尚餘殘刑2 年6 月2 日；又於86年間因違反
    肅清煙毒條例案件，經高院以86年度上訴字第6047號判決判
    處有期徒刑3 年4 月確定，並與上開殘刑2 年6 月2 日接續
    執行，於90年1 月20日假釋出監，嗣假釋遭撤銷，尚餘殘刑
    3 年19日，再入監執行殘刑，於95年3 月22日執行完畢。於
    96年間因施用毒品案件，經本院以97年度審訴字第198 號判
    決分別判處有期徒刑7 月、4 月，應執行有期徒刑9 月確定
    ；同年間另因竊盜案件，經本院以96年度易字第1169號判決
    分別判處有期徒刑3 月、7 月，減為有期徒刑1 月又15日、
    3 月又15日，應執行有期徒刑4 月確定；同年間又因施用毒
    品案件，經本院以97年度審訴字第375 號判決分別判處有期
    徒刑7 月、4 月，並定其應執行有期徒刑9 月確定，前開6
    罪再經本院以97年度聲字第3449號裁定應執行有期徒刑1 年
    9 月確定，入監執行後，已於98年7 月24日假釋出監，併付
    保護管束，迄至98年10月13日保護管束期滿，未經撤銷假釋
    ，其未執行之刑，以已執行論（於本案均構成累犯）。詎其
    仍不知悔改，復分別為下列竊盜犯行：
  (一)於99年1 月3 日21時35分許，由黃河清（另審）攜帶其所有
    之客觀上足對人之生命、身體造成危險，可供兇器使用之油
    壓剪、斜口鉗及圓嘴鉗各1 支，在桃園縣桃園市○○○路○
    段790 號前，將台灣電力股份有限公司（下稱台電公司）所
    有之電纜線4 條剪斷後欲抽出竊取變賣，因力道不足，以電
    話聯繫黃安基到場協助，黃安基應允到場後，與黃河清共同
    基於意圖為自己不法所有之犯意聯絡，由黃安基協助拉拽該
    處之電纜線，黃河清則持油壓剪剪裁之，尚未得手即遭鄧廉
    風發覺嚇止並報警處理，經警到場逮獲並扣得大型油壓剪1
    支、斜口鉗1 支、圓口鉗1 支、手套1 雙及毛巾1 條等物。
  (二)黃安基復於99年3 月12日上午10時30分許，明知桃園縣八德
    市北景雲營區內建築物為國防部憲兵司令部桃園憲兵隊（下
    稱桃園憲兵隊）所管理，仍基於意圖為自己不法所有之犯意
    ，持其在現場所拾得之客觀上足對人之生命、身體造成危險
    ，可供兇器使用之電線剪2 支、破壞剪1 支，並跨越已部分
    坍塌之牆垣，而進入上開營區建築物內，並剪取價值共新臺
    幣（下同）約1 萬元之電纜線3 捆得手後，以黑色垃圾袋包
    覆放置於營區鍋爐間內，恰為巡察營區士兵發覺而逮獲，並
    扣得電線剪2 支、破壞剪1 支、手套1 雙、垃圾袋1 包、電
    纜線3 捆等物。
二、案經桃園縣政府警察局桃園分局及桃園憲兵隊報請臺灣桃園
    地方法院檢察署檢察官偵查起訴。
    理  由
一、本案所引用之供述及非供述證據，經本院依法踐行調查證據
    程序，檢察官、被告均不爭執各該證據之證據能力，且迄本
    院言詞辯論終結前均未就證據之證據能力聲明異議，又查無
    依法應排除其證據能力之情形，是後述所引用證據之證據能
    力均無疑義，依法自有證據能力，均得作為本案證據。
二、關於犯罪事實(一)部分：
    訊據被告黃安基矢口否認有何共同加重竊盜犯行，辯稱：黃
    河清打電話叫伊去時，伊還不知道要做什麼，伊一到現場，
    抽根菸就被打了，伊都還沒有靠近，因為黃河清也沒有說叫
    伊去那裡要做什麼云云，而同案被告黃河清亦附合之。經查
    ：證人鄧廉風於本院準備程序時結證稱：「（是否見過在場
    被告？）之前沒有看過，是在案發當日看到他們二人，因我
    的展示室是玻璃的，面對展示室的左邊是加油站，加油站的
    左側是圍牆，電纜就是在左側圍牆上方，我在展示室內看出
    去，我看到黃河清在剪，當時他是用油壓剪剪的，警察查獲
    時，我去找，找到了這一支油壓剪，黃河清是站在花圃上面
    ，沒有爬到圍牆上面，另外一個人黃安基，我有看到他在拉
    線，後來我追出去，當場把他們抓起來。」、「（提示偵卷
    ，是否是這一支剪子？）是的，這可以剪斷電線，雖然不像
    刀片這麼利，但是可以剪斷，另外兩隻剪子是在電箱上面撿
    到的，包含手套等，是我借警察的手電筒去找的，當時我把
    這些東西交給龍安派出所的副所長，我的筆錄也是由他製作
    。」等語（見本院卷99年8 月11日準備程序筆錄第4 頁至第
    5 頁）；證人即到場員警劉永煥於本院準備程序時結證稱：
    「（被告二人在99年1 月3 日在桃園市○○○路790 號前被
    查獲，是否由你承辦？）是我第一個到現場，但是是由其他
    同事承辦。」、「（當時現場查扣的油壓剪、斜口鉗、圓口
    鉗、棉質手套、毛巾，是在何處取出？）我到現場時被告二
    人已被鄧廉風查獲，當時被告二人半躺在地上，被查扣的東
    西是在離被告二人直線距離5 公尺處的廢棄物上面。」、「
    （被告說當時這些扣押的油壓剪及鉗子是在他們車上取出？
    ）不是。」、「（當時是何人取出油壓剪、鉗子等工具？）
    當時鄧廉風告訴我說被告二人的行竊的工具放在該堆廢棄物
    上面，帶我過去看，我過去看後也的確看到這些東西，後來
    在現場問被告二人這些東西是否是用來剪電線的，他們說是
    。」等語（見本院卷99年9 月30日準備程序筆錄第4 頁至第
    5 頁），則當時黃安基與黃河清在為證人鄧廉風發現時，被
    告黃安基正在拉電纜線，以便黃河清持扣案之油壓剪剪斷電
    纜線，本件確係渠等二人所為自堪認定，是被告黃安基上開
    否認之詞及同案被告黃河清附合之詞均不足採信；此外復有
    證人林長堯即台電公司員工於警詢時之指訴、桃園縣政府警
    察局桃園分局搜索扣押筆錄、扣押物品目錄表、現場照片10
    張、扣案物及兇器照片4 張（見99年度偵字第2632號偵查卷
    宗第23頁至第24頁、第28頁至第38頁）在卷可稽，且有大型
    油壓剪1 支、斜口鉗1 支、圓口鉗1 支、棉質手套1 雙及毛
    巾1 條扣案可佐是被告否認此部分犯行，無非畏罪卸責之詞
    ，不可採信。綜上所述，本件罪證已臻明確，被告上開犯行
    洵堪認定，應依法論科。
三、關於犯罪事實(二)部分：
    訊據被告黃安基雖坦承侵入北景雲營區內竊取事實欄所載電
    纜線之事實，但否認攜帶兇器竊盜，辯稱：我確實有進營區
    偷東西，但電線不是我剪的，工具不是我帶去的，是原本就
    在地上的，我也沒有用，垃圾袋是我去買的，我把那些電纜
    線裝起來，手套是我的云云。經查：被告曾至桃園縣八德市
    北景雲營區內竊取電纜線3 捆之事實，除據被告供承不諱外
    ，並有證人呂宗璟即桃園憲兵隊副隊長於警詢時之指訴、桃
    園憲兵隊扣押筆錄、扣押物品目錄表、扣案物及兇器照片7
    張（見99年度偵字第8858號偵查卷宗第8 頁至第16頁、第21
    頁）在卷可稽，且有電線剪2 支、破壞剪1 支、手套1 雙、
    垃圾袋1 包、電纜線3 捆扣案可佐，故被告確於犯罪事實(二)
    所示時、地，竊取電纜線3 捆之事實，首堪認定。被告雖否
    認持破壞剪及電線剪竊取電纜線云云，惟被告被查獲時，係
    雙手帶著手套，並雙手握著1 把破壞剪及2 把電線剪等情，
    業據被告於警詢時供承不諱（見99年度偵字第8858號偵查卷
    宗第22頁至第24頁），參以被告於本院準備程序時亦稱：「
    （你到北景雲營區竊取電纜線後所持的破壞剪是從何而來？
    ）我在電纜線旁邊撿到的。」、「（被營區士兵發現時，是
    否拿著破壞剪？）是的，當時距離電纜線只有大約四、五公
    尺。」、「（為何持破壞剪走動？）因為我看到前面還有工
    具，所以想再去拿。」、「（只是想拿工具，為何還要手持
    破壞剪？）因為離我電線不遠的地方，還有另外一支破壞剪
    ，所以我想一起撿回來，因為距離很近，所以我就還手持著
    破壞剪，因為我手握著沒有放，沒有為什麼。」、「（你在
    現場停留多久？）進去不到十分鐘。」、「（只有將電線裝
    起來而已，為何需要十分鐘？）我當天進去二次，第一次看
    一下就走了，在外面買了垃圾袋，第二次進去就先把電纜線
    裝在塑膠袋裡面，並四處看看有沒有其他東西，所以我當時
    被士兵查獲時，手持破壞剪，是想到處看看還有沒有其他東
    西。」等語（見本院卷99年10月28日準備程序筆錄第4 頁至
    第5 頁），則被告目的既為拿走電纜線，而於購買垃圾袋後
    ，再次回到現場，且已將電纜線裝入垃圾袋中，卻未逕行帶
    走電纜線而離開現場，反而手戴現場所拾得之手套及持破壞
    剪等工具在現場走動，所述情節與常情有違，非堪採信。是
    被告否認此部分犯行，無非畏罪卸責之詞，不可採信。綜上
    所述，本件罪證已臻明確，被告上開犯行洵堪認定，應依法
    論科。
四、核被告黃安基就上開犯罪事實欄一(一)所為，係犯刑法第321
    條第2 項、第1 項第3 款攜帶兇器竊盜罪之未遂犯；就犯罪
    事實欄一(二)之行為，係犯刑法第321 條第1 項第2 款、第3
    款之攜帶兇器、踰越牆垣竊盜罪，起訴意旨雖未於犯罪事實
    欄一(二)及所犯法條欄內具體敘明被告另涉踰越牆垣之加重要
    件部分，然該部分業經被告於本院審理時自承在案，且經本
    院當庭諭知增列起訴法條（見本院99年11月25日審理筆錄）
    ，是該部分本院自得依法審酌，而無變更起訴法條之必要，
    附此敘明。又按「毀越門扇而入室行竊，其越入行為即屬侵
    入住宅，已結合於所犯加重竊盜之罪質中，無更行構成侵入
    住宅罪之理」，此有最高法院27年上字第1887號判例意旨可
    資參照，因被告所為既然構成刑法第321 條第1 項第2 款之
    踰越牆垣竊盜罪，故其當不再另論以刑法第306 條第1 項之
    罪名，是起訴意旨認被告另犯刑法第306 條第1 項之罪等語
    ，容有誤會。黃安基與黃河清對於上開犯罪事實欄一(一)之竊
    盜犯行，有犯意聯絡與行為分擔，應論以共同正犯。被告黃
    安基上開2 罪間，犯意各別、行為互殊，應分論併罰。被告
    黃安基著手犯罪事實欄一(一)之竊盜尚未得逞即為他人發覺作
    罷而不遂，為未遂犯，爰依刑法第25條第2 項規定按既遂犯
    之刑度減輕其刑。又被告黃安基有如事實欄所述之科刑及執
    行資料，有臺灣高等法院被告前案紀錄表在卷可稽，其於有
    期徒刑執行完畢後5 年內，故意再犯本件有期徒刑以上之罪
    ，為累犯，均應依刑法第47條第1 項之規定加重其刑，並就
    犯罪事實欄一(一)之竊盜犯行依法先加後減之。爰審酌被告正
    值年壯，不思以己力賺取財物，而為上開竊盜犯行，其價值
    觀及守法概念有所偏差，其犯罪動機、所竊財物之價值、所
    使用之手段、造成之損害及犯後飾詞狡辯不見任何悔意等一
    切情狀，分別量處如主文所示之刑，併定其應執行之刑。末
    按共同正犯因在犯意聯絡範圍，相互利用他方之行為，以遂
    行其犯意之實現，應對全部行為共犯負責，基於責任共同之
    原則，有關從刑之沒收部分，雖為其他共同正犯所有供犯罪
    所用、預備用或因犯罪所得之物，亦應於其本身所處之主刑
    之後，併為沒收之諭知（最高法院86年度台上字第6278號判
    決意旨參照）。查扣案之大型油壓剪1 支、斜口鉗1 支、圓
    口鉗1 支、棉質手套1 雙及毛巾1 條，係共同被告黃河清所
    有供犯罪事實欄一(一)犯罪所用之物，業據黃河清於本院準備
    程序時供陳在卷（見本院99年8 月11日準備程序筆錄），依
    上開說明意旨，上開扣案物均應依刑法第38條第1 項第2 款
    規定予以宣告沒收：又扣案之手套1 雙及垃圾袋1 包均屬被
    告黃安基所有，此據其於本院準備程序時供陳在卷（見本院
    99年7 月20日準備程序筆錄），且係供其竊盜犯罪所用之物
    ，亦應依刑法第38條第1 項第2 款規定宣告沒收；至扣案之
    電線剪2 支、破壞剪1 支、電纜線3 捆則非屬被告所有，業
    據被告於本院準備程序時供陳在卷（見本院99年10月28日準
    備程序筆錄），又非違禁物，爰不予宣告沒收。
據上論斷，依刑事訴訟法第284 條之1 、第299 條第1 項前段，
刑法第28條、第321 條第2 項、第1 項第2 款、第3 款、第25條
第2 項、第47條第1 項、第38條第1 項第2 款、第51條第5 款判
決如主文。
本案經檢察官王碩志到庭執行職務。
中    華    民    國    99    年    12    月    17    日
                  刑事庭        法  官  潘怡華
以上正本證明與原本無異。
如不服本判決應於收受判決後10日內向本院提出上訴書狀，並應
敘述具體理由。其未敘述上訴理由者，應於上訴期間屆滿後20日
內向本院補提理由書( 均須按他造當事人之人數附繕本) 「切勿
逕送上級法院」。
                                書記官  郭怡君
中    華    民    國    99    年    12    月    17    日
附錄論罪科刑法條：
中華民國刑法第321 條
（加重竊盜罪）
犯竊盜罪而有左列情形之一者，處六月以上、五年以下有期徒刑
：
一、於夜間侵入住宅或有人居住之建築物、船艦或隱匿其內而犯
    之者。
二、毀越門扇、牆垣或其他安全設備而犯之者。
三、攜帶兇器而犯之者。
四、結夥三人以上而犯之者。
五、乘火災、水災或其他災害之際而犯之者。
六、在車站或埠頭而犯之者。
前項之未遂犯罰之。

司法院資訊處製作；財團法人民間司法改革基金會備份。
